臺灣臺中地方法院刑事判決　　　　　　　　　　　　　九十年度易字第一九三九號
　　公　訴　人　臺灣臺中地方法院檢察署檢察官
　　被　　　告　丙　○
　　被　　　告　乙○○
　　共　　　同
　　選任辯護人　許桂挺
右列被告因詐欺案件，經檢察官提起公訴（九十年度偵字第五八九三號），本院判決
如左：
    主  文
丙○、乙○○共同行使偽造私文書，足以生損害於他人，各處有期徒刑肆月，如易科
罰金，均以參佰元折算壹日。均緩刑參年。
    事  實
一、丙○與乙○○二人原為男女朋友關係，並曾在台中市○○○○街十一號五樓之十
    一購屋同住。丙○於民國八十六年七月間，以自己之名義擔任會首，召集民間互
    助會，邀集游鴻章等人參加互助會，該互助會會首連同會員共計十五會，會期自
    八十六年七月十五日起至八十七年九月十五日止，每會新台幣（下同）二萬元，
    採內標方式標會，於每月十五日開標。乙○○則協助丙○幫忙通知會員競標及收
    取會款等事宜。於八十七年四月間，丙○及乙○○因積欠第一信託商業銀行貸款
    無法清償，恐上開房屋遭銀行聲請法院查封拍賣，為籌得資金應急，竟共同基於
    偽造標單予以行使及意圖為自己不法所有之犯意聯絡，由丙○於八十七年四月十
    五日該互助會第十會競標時，未徵得活會會員胡坤峰之同意，在標單上偽造胡坤
    峰之署押，並載明金額七千元之競標利息而偽造私文書，並提出行使主張參與標
    會得標，致使其他活會會員 (丁○○二會、甲○○及其妻戊○○共二會)陷於錯
    誤而交付會款，丙○及乙○○以此方式共詐得二十餘萬元之會款。嗣於八十七年
    五月十五日該互助會第十一會競標時，其二人因無力支付會款而宣布停標，經胡
    坤峰向其他會員探詢，由活會會員丁○○告知其曾得標應屬死會等情，胡坤峰始
    知被冒名標會，而循線查悉上情。
二、案經臺灣臺中地方法院檢察署檢察官自動檢舉偵查起訴。
    理  由
一、右揭事實，業據被告丙○、乙○○於偵審時坦白承認，核與被害人胡坤峰、丁○○、甲○○、戊○○等人於檢察官偵查或本院審理時供述情節相符，並有互助會
    單影本附卷可稽。查被告丙○邀集之本件民間互助會約定競標者應於標單上載明
    金額及姓名，業據被告丙○自承明確，被告丙○及乙○○為達冒標之目的，冒用
    胡坤峰之名義在標單上偽填姓名及出標金額，標取會款，致使活會會員誤以為有
    人標取該會，而陷於錯誤，繳納會款，核屬詐術之施用無訛。而被告冒名標會，
    自足生損害於被冒名之人，復使該期出價次高之會員得標權利遭致剝奪，更使活
    會會員對於互助會權益受到影響，自足生損害於被冒標之人及活會會員，本件事
    證明確，被告二人犯行堪予認定。
二、按依民間習慣，於互助會標會時，在參與標會之標單上書寫姓名及數字，係用之
    表示該會員欲以該數字所表示之金額作為會息競標會款之意思，該等文字自為表
    示一定用意之證明，依刑法第二百二十條第一項之規定，應以私文書論；被告丙○、乙○○冒用胡坤峰之名義偽填標單標會及詐取互助會會員之行為，均係犯刑
    法第二百十六條、第二百二十條第一項、第二百十條行使偽造私文書罪及同法第
    三百三十九條第一項詐欺取財罪。被告丙○、乙○○，就上開犯行，有犯意之聯
    絡及行為之分擔，均為共同正犯。被告等偽造署押係偽造私文書（標單）之部分
    行為，不另論罪。渠等偽造私文書後持以行使，則偽造之低度行為應為行使之高
    度行為所吸收，應僅論以行使偽造私文書罪。又被告二人冒名標會詐取多人之財
    物，其每次詐欺行為，均係侵害各活會會員之法益，係以同一行為而觸犯數詐欺
    罪，屬同種想像競合關係，僅論一詐欺罪。又被告二人所犯前開行使偽造私文書
    罪及詐欺取財罪間，有方法、結果之牽連關係，為牽連犯，應依刑法第五十五條
    規定，從一重之行使偽造私文書罪處斷。爰審酌被告二人之品行、犯罪之動機、
    目的僅為圖一時之利益、所詐得會款之數額、所生危害及犯罪後坦承犯行且被害
    人胡坤峰、甲○○、戊○○等人已當庭表示不願追究並已達成和解，態度尚屬良
    好等一切情狀，各量處如主文所示之刑，並均諭知易科罰金之折算標準（按刑法
    第四十一條業於九十年一月十日修正公布，同年月十二日生效，修正後刑法第四
    十一條第一項前段規定「犯最重本刑為五年以下有期徒刑以下之刑之罪，而受六
    個月以下有期徒刑或拘役之宣告，因身體、教育、職業、家庭之關係或其他正當
    事由，執行顯有困難者，得以一元以上三元以下折算一日，易科罰金。」，與修
    正前刑法第四十一條規定「犯最重本刑為三年以下有期徒刑以下之刑之罪，而受
    六個月以下有期徒刑或拘役之宣告，因身體、教育、職業、家庭之關係，執行顯
    有困難者，得以一元以上三元以下折算一日，易科罰金。」不同。比較新舊法結
    果，以新法較有利於行為人，故依刑法第二條第一項前段規定，本件自應適用裁
    判時之法律即修正後刑法第四十一條第一項前段之規定，併此敘明）。末查，被
    告二人前均未曾受有期徒刑以上刑之宣告，此有臺灣臺中地方法院檢察署刑案資
    料查註紀錄表及臺灣高等法院被告全國前案紀錄表各一紙在卷可憑，其偶因一時
    失慮觸犯刑章，經本次偵審及刑之宣告後，當知警惕，應無再犯之虞，本院認所
    宣告之刑，以暫不執行為適當，爰併均諭知緩刑三年，以勵自新。
三、至被告二人所偽造之標單一張未據扣案，為免日後執行上之困難，爰不另為沒收
    之諭知，附此敘明。
據上論斷，應依刑事訴訟法第二百九十九條第一項前段，刑法第二十八條、第二條第
一項前段、第二百十六條、第二百二十條第一項、第二百十條、第三百三十九條第一
項、第五十五條、修正後第四十一條第一項前段、第七十四條第一款，罰金罰鍰提高
標準條例第一條前段、第二條，判決如主文。
本案經檢察官楊朝嘉到庭執行職務。
中      華       民      國      九十一     年     四     月    十七    日
                                 臺灣臺中地方法院刑事第七庭
                                     法  官  曾  佩  琦
右正本證明與原本無異。
如不服本判決，應於送達後十日內向本院提出上訴狀（須附繕本），上訴於台灣高等
法院台中分院。
                                     書記官
中      華       民      國      九十一     年     四     月    十七    日
附錄本案論罪科刑法條全文：
刑法第二百二十條第一項：
在紙上或物品上之文字、符號、圖畫、照像，依習慣或特約，足以為表示其用意之證
明者，關於本章及本章以外各罪，以文書論。
刑法第二百十條：
偽造、變造私文書，足以生損害於公眾或他人者，處五年以下有期徒刑。
刑法第二百十六條：
行使第二百十條至第二百十五條之文書者，依偽造、變造文書或登載不實事項或使登
載不實事項之規定處斷。
刑法第三百三十九條第一項：
意圖為自己或第三人不法之所有，以詐術使人將本人或第三人之物交付者，處五年以
下有期徒刑、拘役或科或併科一千元以下罰金。
